臺灣板橋地方法院民事判決　　　　　　 93年度重訴字第251號
原　　　告　乙○○
訴訟代理人　江松鶴律師
訴訟代理人　丙○○
複代理人　　李富湧律師
被　　　告　甲○○
訴訟代理人　翁方彬律師
上列當事人間請求損害賠償事件，經本院於民國94年1 月25日言
詞辯論終結，判決如下：
    主  文
被告應給付原告新台幣柒佰參拾伍萬捌仟參佰伍拾玖元，及自民
國九十三年十月三十一日起至清償日止，按年息百分之五計算之
利息。
訴訟費用由被告負擔。
本判決於原告以新台幣貳佰肆拾伍萬元供擔保後，得假執行。
    事實及理由
一、本件被告經合法通知，未於最後言詞辯論期日到場，核無民
    事訴訟法第386 條所列各款情形，爰依原告之聲請，由其一
    造辯論而為判決。
二、原告主張：原告於民國64年4 月10日與被告簽訂杜賣證書，
    以新台幣（下同）20,000元向被告買受坐落台北縣中和鄉○
    ○段山腳小段123 之1 地號（以下簡稱系爭土地）內面積30
    坪土地（約99.1737 平方公尺，後逕分割出123 之16地號）
    。惟被告並未依杜賣證書將土地應有部分移轉登記予原告。
    嗣上開土地因坐落署立雙和醫院工程用地範圍內被徵收，被
    告已於85間領取徵收補償費15,212,540元，故被告就買賣標
    的顯已給付不能。且被告曾於93年5 月3 日書立確認書，確
    認系爭土地為原告所買受，爰依民法第225 條第2 項規定，
    請求被告給付按原告買受土地面積比例計算之賠償金。被告
    就系爭土地之應有部分為4 分之一，換算持分面積相當於18
    0.5 平方公尺（722/4=180.5）， 被告領取補償金15,212,5
    40元，換算每平方公尺之補償金相當於84,280元（15,212,5
    40/180.5=84,280）， 被告向原告買受30坪土地面積相當於
    99.1737 平方公尺，故被告應給付原告之賠償金額為8,358,
     359元（84,280*99.1737=8,358,359）。又自原告買受系爭
    土地迄今，歷年之地價稅均由被告繳納，原告願意以1,000,
    00 0元抵銷被告歷年來繳納之地價稅及其利息，經抵銷後，
    原告請求賠償之金額為7,359,359 元，為此提本件訴訟。聲
    明：被告應給付原告7,358,359 元，及自起訴狀繕本送達翌
    日起至清償日止，按年息百分之5 計算之利息，並陳明願供
    擔保，請准宣告假執行。（原告起訴聲明之金額原為8,358,
    359 元，嗣於94年1 月25日言詞辯論期日當庭減縮為7,358,
    359 元，核屬減縮應受判決事項之聲明，依民事訴訟法第25
    5 條第1 項第3 款規定，應予准許，附此敘明）。
三、被告未於最後言詞辯論期日到場，惟據其前到場之抗辯略稱
    ：系爭土地為共有土地，64年間只是暫時給原告住，原告付
    給伊20,000元。杜賣證書是伊簽名沒錯，但是伊不識字，且
    已經超過15年，不能追訴了。確認書也是伊簽的沒錯，伊不
    識字，原告騙伊說要向市公所追討。土地徵收補償金伊是領
    了，土地稅金30多年來都是伊繳的，原告租金也沒有付。並
    聲明：駁回原告之訴及假執行之聲請。
四、法院之判斷：
  (一)原告主張於64年4 月16日與被告簽訂杜賣證書，向被告買受
    系爭土地30坪權利，買賣價金20,000元業已付迄之事實，業
    據原告提出被告自認為真正之杜賣證書影本1 件為證，且被
    告亦自認已收受原告給付20,000元之事實。原告另主張系爭
    土地嗣為政府徵收，被告已領取補償費15,212,540元，被告
    曾於93年5 月3 日書立確認書，確認系爭土地為原告於64年
    間向被告所購得，並同意原告個人權益之事實，亦據原告提
    出補償費發放清冊影本一件及被告自認為真正之確認書影本
    一件為證。被告抗辯系爭土地只是暫時給原告住云云，顯與
    杜賣證約定之內容不符，要無可採。被告又抗辯因原告騙伊
    要向市公所追討，伊因而簽名於確認書云云，亦與確認書載
    明之內容不符，被告復未舉證證明遭原告詐騙之事實，所辯
    亦難以採信。故原告之主張，堪信為真實。
  (二)按因不可歸責於債務人之事由，致給付不能者，債務人免給
    付義務。債務人因前項給付不能之事由，對第三人有損害賠
    償請求權者，債權人得向債務人請求讓與其損害賠償請求權
    ，或交付其所受領之賠償物。民法第225 條訂有明文。本件
    原告向被告買受系爭土地30坪之權利，尚未辦理所有權移轉
    登記，系爭土地即為政府徵收，被告顯已無履行給付之可能
    。惟被告因系爭土地被徵收而領有徵收補償費15,212,540元
    ，從而原告依上開規定請求被告給付按30坪土地面積比例計
    算之補償費，核屬有據。
  (三)至於被告抗辯杜賣證書已經超過15年之時效乙節，查兩造於
    64年4 月16日簽訂杜賣證書（即買賣契約），距離原告提起
    本件訴訟，固逾十五年；惟被告曾於93年5 月3 日書立確認
    書，確認系爭土地係原告於民國64年間向被告所購買，並同
    意原告個人權益，有原告提出之確認書影本在卷可憑。被告
    明知時效完成之事實，而仍為承認，自屬拋棄時效利益之默
    示意思表示，時效完成之利益一經拋棄，即恢復時效完成前
    之狀態，原告旋於93年6 月23日提起本件訴訟，被告即不得
    再以時效業經完成拒絕給付（最高法院50年台上字第2868號
    判例意旨參照）。故被告所為時效消滅之抗辯，亦無可採。
  (四)查系爭土地面積722 平方公尺，被告應有部分4 分之1 ，持
    分面積相當於180.5 平方公尺（722/4=180.5）， 被告領取
    補償金15,212 ,540 元，換算每平方公尺之補償金相當於84
    ,280 元 （15,2 12,540/180.5=84,280），據此計算30坪土
    地（相當於99.1737 平方公尺）之賠償金額為8,358, 359元
    （84,280*99.1737=8,358,359）。原告主張買受系爭土地迄
    今，土地之地價稅均由被告繳納，願以本件補償金額其中之
    1,000,000 元與之抵銷，經抵銷後，本件原告請求被告給付
    補償金7, 358,359元，及自起訴狀繕本送達翌日即93年10月
    31日起至清償日止，按年息百分之五計算之利息，核無不合
    ，應予准許。
  (四)原告陳明願供擔保以代釋明聲請宣告假執行，核無不合，爰
    酌定相當擔保金額，准予宣告假執行。
五、結論：原告之訴為有理由，依民事訴訟法第385 條第1 項前
    段、第78條、第390 條第2 項，判決如主文。
中　　華　　民　　國　　94　　年　　2 　　月　　17　　日
                  民事第三庭  法　官　許月珍
以上正本係照原本作成
如對本判決上訴，須於判決送達後20日內向本院提出上訴狀
中　　華　　民　　國　　94　　年　　2 　　月　　17　　日
                              書記官　劉昌明
